【裁判字號】    89,重國,4
【裁判日期】    900313
【裁判案由】    國家賠償
【裁判全文】
臺灣板橋地方法院民事判決  八十九年度重國字第四號
    原      告  甲○○
                              .
    法定代理人  邱順章        .
    送達代收人  林靜儀        .
    訴訟代理人  林月雪律師        送達地址：臺北縣土城市○○路○段三一○號
                江鶴鵬律師
    被      告  台北縣新莊市公所  設台北縣新莊市○○路一七六號
    法定代理人  黃林玲玲      .
    訴訟代理人  陳正杰律師        送達地址：台北市○○街一一九號四樓之二
右當事人間請求國家賠償等事件，本院判決如左：
    主      文
被告應給付原告新臺幣捌佰捌拾參萬肆仟肆佰壹拾玖元及自中華民國八十九年五月四
日起至清償日止按週年利率百分之五計算之利息。
原告其餘之訴駁回。
訴訟費用由被告負擔四分之一，餘由原告負擔。
本判決第一項於原告以新臺幣貳佰萬元為被告提供擔保後，得為假執行；被告於假執
行程序實施前以新臺幣捌佰捌拾參萬肆仟肆佰壹拾玖元為原告提供擔保後，得免為假
執行。
原告其餘假執行之聲請駁回。
    事      實
甲、原告方面：
一、聲明：被告應賠償原告新臺幣（下同）三千一百二十九萬四千七百六十八元及自
    起訴狀繕本送達被告翌日起至給付之日止，按年息百分之五計算之利息。並陳明
    原告願供擔保，請准宣告假執行。
二、陳述：
  （一）原告於民國八十八年九月六日向被告請求國家賠償，迄今已達六個月之久仍
        未達成協議，依國家賠償法第十一條之規定，提出民事訴訟請求被告賠償。
  （二）訴外人林恩吉為臺北縣新莊市公所清潔隊垃圾車駕駛員，於八十八年六月七
        日上午七時四十分許，駕駛車牌號碼ＱＬ－五六六號清潔車沿臺北縣樹林鎮
        ○○道路，由新莊往鶯歌方向行駛，行經水源街口時，本應隨時注意車前人
        車狀況，並減速慢行，作隨時停車之準備，而依當時視線清楚良好，並無不
        能注意之情事，竟疏未注意行駛，適有原告駕駛車牌號碼ＭＥＰ－七五五號
        重型機車，沿水源街行駛，行經防汛道路時左轉往新莊方向行駛，訴外人林
        恩吉駛入對向車道又超速行駛，其駕駛上開清潔車左前車頭部位撞上原告所
        駕駛前開車輛後側，因而致原告受有頭部外傷、顱內出血、腦挫傷浮腫、併
        吸入性肺炎之傷害，目前原告四肢癱瘓、無法言語，完全依賴家屬照顧，父
        母辭去工作一起照顧原告，全家經濟陷入窘境。又訴外人林恩吉業務過失致
        人重傷罪，業經臺灣高等法院判決確定在案，從而被告應依國家賠償法第二
        條、第三條及民法第一百八十八條之規定負損害賠償責任。
  （三）依民法第一百九十三條及第一百九十五條請求以下金額：
    (一)喪失勞動能力損失五百一十萬四千零六十六元：
      原告現已成為植物人，喪失全部勞動力，依每月薪資二萬元計算，自二十三歲
      起算至六十歲止，喪失三十八年勞動能力，依霍夫曼係數表月別單利計算，則
      原告損失五百十萬四千零六十六元。
    (二)看護費二千零三十二萬七千二百九十四元：
      原告現為植物人，父母均辭去工作全日照顧，依新光醫院申請看護須知全日班
      以二千元計算，原告為六十九年五月三十日生，案發時為十九歲，依行政院公
      布男性平均餘命表，原告平均餘命為六十二點七四歲，以六十二歲計，依霍夫
      曼係數表年別單利計算，則看護費為二千零三十二萬七千二百九十四元。
    (三)醫藥費一百九十三萬五千三百八十元：
      已付醫藥費為一百一十萬零十二元。原告往後每月需門診一次，每月花費二千
      六百元，每年花費三萬一千二百元，原告平均餘命為六十二點七四歲，以六十
      二歲計，依霍夫曼係數表年別單利計算，則原告仍需花費八十三萬五千三百六
      十八元醫藥費。總計為一百九十三萬五千三百八十元。並主張全民健康保險給
      付數額不應扣抵。
    (四)增加生活上需要為九十二萬八千零二十八元：
      原告至起訴為止，已花費五萬九千二百四十五元，包括紙尿褲一萬五千二百五
      十元、學步帶一千二百元、電動復健椅三萬九千元、尿套一百九十五元，小型
      輪椅三千六百元。另外，原告現全身癱瘓，須整日包裏紙尿褲，以每月花費二
      千五百元、原告平均餘命為六十二歲計，依霍夫曼係數表年別單利計算，原告
      尚需花費八十六萬八千七百八十三元。
    (五)精神慰撫金三百萬元。
  （四）綜上所陳，原告向被告請求賠償金額合計為三千一百二十九萬四千七百六十
        八元。
  （五）對於本件刑事部分，臺灣高等法院法官於八十九年五月十九日至肇事地點履
        勘現場，並製作現場圖及履勘筆錄，訴外人林恩吉自承未減速，且依書記官
        繪現場圖，其撞擊點係在斑馬線上，顯然是訴外人林恩吉駛入對向車道撞擊
        原告，故原告並無過失，鑑定意見書認定原告有過失，顯然有誤。
三、證據：提出賠請求書、掛號郵件收件回執、診斷證明書、清寒證明書、臺灣板橋
    地方法院檢察署八十八年度偵字第一六四一九號起訴書、新光醫院申請看護須知
    、平均餘命表、醫藥費明細表、增加生活所需明細表、計算原告喪失勞動能力計
    算式、看護費計算式、門診醫藥費計算式、紙尿褲花費計算式等件為證。
乙、被告方面：
一、聲明：駁回原告之訴及假執行之聲請；並陳明如受不利之判決，願供擔保請求免
    為假執行。
二、陳述：
（一）本件原告起訴略以：被告所屬清潔隊員工林恩吉於八十八年六月七日晚間七時
      四十分許，駕駛車牌號碼ＱＬ－五六六號清潔車沿臺北縣樹林鎮○○道路，由
      新莊往鶯歌方向行駛，行經水源街口時，疏於注意，與自水源街擬左轉往新莊
      方向行駛之原告所駕駛車牌號碼ＭＥＰ－七五五號重型機車碰撞，致原告受傷
      ，被告應依國定賠償法第二條規定賠償三千一百二十九萬四千七百六十八元及
      利息云云，惟查：
    (一)本件應無國家賠償法第二條第二項規定之適用：
      按國家賠償法第二條第二項所稱之「行使公權力」，係指公務員居於國家機關
      之地位，行使統治權作用之公法行為而言。而此項公法行為固可廣及於提供給
      付、服務、救濟、照顧等方法以達成國家任務之行為，但國家機關如僅立於私
      法主體之地位，從事一般行政之補助行為者，即與行使公權力有間，不生國家
      賠償法適用之問題，參照最高法院八十四年度台上字第二五五一號著有判決在
      案。查本件肇事者林恩吉固屬被告所轄清潔隊清潔車之駕駛，其於八十八年六
      月七日上午七時許，雖有駕駛清潔垃圾車行經臺北縣樹林鎮○○道路，在水源
      路口與左轉之原告所駕駛之重型機車發生車禍，惟核其林恩吉斯時駕駛清潔垃
      圾車主要係將垃圾運往掩埋場，原係在執行被告賦予其私法主體地位而從事一
      般行政之補助行為，並非行使公權力，則揆諸前說明，應不生國家賠償法第二
      條第二項前段之適用，原告據以請求國家賠償，於法實有未合。
    (二)雖原告於  鈞院併為訴之追加，主張其依國家賠償法第三條第一項及民法第一
      百八十八條第一項規定，亦得請求系爭賠償額云云。本件肇事之清潔車雖屬公
      物，惟該車本身並無瑕疵或故障，則被告於系爭垃圾車之設置或管理上即亦無
      欠缺可言，是原告亦難依據國家賠償法第三條第一項規定請求國家賠償。次查
      僱用人對於選任受僱人及監督其職務之執行，已盡相當之注意或縱加以相當之
      注意而仍不免發生損害者，即不負賠償責任，民法第一百八十八條第一項但書
      定有明文。本件訴外人林恩吉係具有合格駕駛垃圾車清潔車之人，平時生活中
      規中矩，且被告平時亦再三監督駕駛員應恪遵交通規則，實可言已盡相當之注
      意，況查本件車禍之發生，原告騎行機車於支線道未依法先停車讓幹道車先行
      通過，復難辭其咎，顯屬突發事故，被告縱加以相當注意或監督也不免發生，
      是被告自得依上開法條但書規定主張不負賠償責任甚明。
（二）縱使被告須負損害賠償責任者，惟原告及其法定代理人均與有過失，且其請求
      金額亦非妥許：
    (一)按損害之發生或擴大，被害人與有過失者，法院得減輕賠償金額或免除之，民
      法第二百十七條定有明文；又損害賠償，除法律另有規定或契約另有訂定外，
      應以填補債權人所受損害及所失利益為限，除為民法第二百十六條第一項定有
      明文外，至慰撫金，究如何始認相當，自應審酌被害人及加害人之地位、家況
      並其他一切情事定其數額，參照最高法院四十八年度臺上字第七九八號判例。
      本件車禍依臺北縣車輛事故鑑定委員會及臺灣省車輛行車事故覆議鑑定委員會
      之鑑定結果報告咸認以「甲○○駕駛重機車，行經閃光紅燈號誌交岔路口，未
      暫停讓幹道車先行，與林恩吉駕駛自大貨車，行經閃光紅燈（此處應係黃燈之
      誤）號誌交岔路口，未減速反超速行駛，同為肇事原因」，顯見原告對於本件
      車禍之發生即與有過失，是被告縱使依法仍應負賠償責任，自得請求減輕賠償
      金額或免除之。又訴外人林恩吉現職司機，肇事後已暫調至內勤，月入僅不過
      二萬餘元，且有妻小待哺，依原告及訴外人林恩吉雙方之身分、地位而加以通
      盤衡酌，原告請求慰撫金三百萬元，亦不無過鉅之虞。
    (二)雖原告起訴時有併提出傷害診斷書證明其受傷害之事實，惟系爭車禍自八十八
      年六月七日發生以迄今已近一年，然原告並未提出次就診之病供審，則原告醫
      療後之現時病情及已否康復痊癒，實尚容人置疑。原告率予請求喪失勞動能力
      損失于百十萬四千零六十六元及看護費二千零三十二萬七千二百九十四元暨將
      來之診療費八十三萬五千三百六十八元，即乏依據。又原告既請求全部喪失勞
      動能力之損失，則再事請求增加生活上之需要計九十二萬八千零八千零二十八
      元，則於法應亦屬無據。
    (三)次查我國現已實施全民健保，而全民健保係以全體國民為被保險人，而使全民
      健康保險同時具有分散個人風險及使由全體繳付之保費負擔部分被保險人之病
      需求之功能，是原告請求之醫療費用既已由中央健康保險局吸收者，則該部分
      即應予以剔除之。
三、證據：提出最高法院八十四年度台上字第二五五一號民事判決影本、臺灣省臺北
    縣區車輛行車事鑑定委員會八八北行字第一二八二號鑑定意見書、臺灣省臺北縣
    區車輛行車事故鑑定委員會北鑑字第八八六四九號鑑定意見書各一份為證。
丙、本院依職權調取本院八十八年度交易字第四五八號、臺灣高等法院八十九年交上
    易字第二○五刑事卷宗全卷，，及函請財團法人新光吳火獅紀念醫院查復醫療費
    用支出及預估原告日後醫療需要之資料。
    理      由
一、程序方面：本件原告原起訴主張依據國家賠償法第二條之規定，請求被告賠償，
    惟於訴訟中，追加主張依據國家賠償法第三條與民法侵權行為責任，被告雖不同
    意其所為訴之追加，但查，因原告所追加者，均係基於同一原因事實所為之追加
    法律上之主張及請求金額之擴張，並不妨礙訴訟之終結且不甚礙於被告之防禦，
    其訴之追加合於民事訴訟法第二百五十五條第一項但書第七款之規定，應許其為
    訴之追加，合先敘明。
二、本件原告主張訴外人林恩吉係受僱於被告新莊市公所之清潔車駕駛員，於民國八
    十八年六月七日上午七時四十分許，駕駛清潔車沿臺北縣樹林鎮○○道路，由新
    莊往鶯歌方向行駛，行經水源街口時，未注意車前狀況並減速慢行作隨時停車之
    準備，而撞上原告當時駕駛行經防汛道路時，左轉往新莊方向行駛之重型機車，
    致原告受有頭部外傷、顱內出血、腦挫傷浮腫、併吸入性肺炎之傷害，從而，被
    告應依國家賠償法第二條、第三條、民法第一百八十八條第一項負損害賠償責任
    等語。被告則以訴外人林恩吉雖為公務員，但事發當時並非為「行使公權力」之
    狀況下，而清潔車雖為「公物」，但該清潔車本身並無瑕疵，且設置或管理皆無
    欠缺，又被告對於訴外人林恩吉選任及監督已盡相當之注意，且該事件係屬突發
    狀況，被告縱加以相當之注意而仍不免發生損害，被告依民法第一百八十八條第
    一項但書之規定，被告不負賠償責任，故原告依國家賠償法第二條、第三條及民
    法第一百八十八條第一項請求被告負損害賠償責任為無理由等語資為抗辯。本件
    被告所屬清潔隊駕駛員林恩吉於八十八年六月七日上午七時四十分許，駕駛ＱＬ
    ─五六六號垃圾車，因過失而在台北縣樹林鎮○○道路與水源街口與原告駕駛之
    ＭＥＰ─七五五號機車發生車禍，致使原告受有頭部外傷、顱內出血、腦挫傷浮
    腫、併吸入性肺炎等傷害，現在仍四肢僵直癱瘓、無法言語、完全依賴家屬照顧
    等情，為被告所不爭執，且有新光吳火獅紀念醫院診斷證明書一件在卷可稽，且
    林恩吉所犯刑責部份，亦經臺灣高等法院判處罪刑確定，亦有臺灣高等法院八十
    九年度交上易字第二○五號刑事判決在卷可參，自堪認原告此部份之主張為真實
    。
三、按國家賠償法第二條第二項所稱之「行使公權力」，係指公務員居於國家機關之
    地位，行使統治權作用之公法行為而言，此項公法行為固可廣急於提供給付、服
    務、救濟、照顧等方法以達成國家任務之行為，但國家機關如僅立於私法主體之
    地位，從事一般行政之輔助行為者，即與行使公權力有間，不生國家賠償法適用
    之問題，有最高法院八十四年度台上字第二五五一號民事判決可參。又判斷當事
    人間之法律關係，不應以當事人之身分為唯一之判斷標準，而應以實際上發生於
    當事人間之法律關係分別判斷之，而國家機關或自治團體之機關其所為之行為除
    行使統治權作用之公法行為外，尚有以私法主體之地位從事一般行政之輔助行為
    ，此為實務上肯認之見解，然而，國家機關除傳統之統治權作用之行為外，因應
    社會進步及政治思想之進化，乃逐漸增加提供給付、服務、救濟、照顧等方法以
    增進公共及社會成員利益之福利行政或稱給付行政之行為，公務員執行此部分關
    於福利行政之行為亦屬於行使公權力之行為，亦無疑義，但此一立論，並不同時
    認為國家機關之全部行為均予以納入福利行政的範圍內，而一概認為係行使公權
    力之行為。例如自來水之供應，乃提供民眾民生必需品之服務，但不能認為係國
    家行使公權力之行為，其埋設於地下之輸水管路乃供應自來水之設施，如有管理
    欠缺造成第三人損害之情事，自有損害賠償責任之發生，然以台北市與台北縣而
    言，供應自來水之機構共有二個，其一為隸屬於臺北市政府之台北市政府自來水
    事業處，乃以公務機關之組織提供民生用水之服務，另一為台灣省自來水股份有
    限公司，為以公營公司之組織提供民生用水服務，倘若前開二不同機構所埋設之
    自來水輸送管路發生破損而造成第三人之損害，關於台北市自來水事業處部分適
    用國家賠償，而後者關於台灣省自來水公司部分卻適用民法有關侵權行為損害賠
    償法則，在事實上相同類型之事件，在法院的判決中卻有不同之論斷，將使法院
    陷入無法在論理上求取法律體系一貫之困境當中，更使閱覽法院判決之民眾發生
    疑義；又如各鄉鎮市之衛生所，衛生所之醫師、護士除執行幼兒疾病預防之疫苗
    接種外，多另設有門診部提供醫療服務（缺醫師之衛生所不開設醫療門診，但仍
    有護士執行疫苗接種），其關於疫苗接種部分乃屬於國家提供之福利，當無疑問
    ，然而其提供之門診醫療服務，卻屬於醫療關係而屬於私法範疇，並非屬於國家
    提供之福利行政之一，若有因醫療所生之糾紛，自應依私法關係解決之，但在同
    一衛生所內，從事接種、醫療者均為衛生所內之醫師、護士，從外觀上不能單以
    其人員、場所判斷其間之法律關係之性質，而應就實際上當事人間所發生之法律
    關係決定其應適用之法則；再如隸屬於鄉鎮鎮市公所之清潔隊，清潔隊平常執行
    之工作固多為垃圾之清運，但關於廢棄物之稽查亦為清潔隊之職掌，如前述衛生
    所醫師、護士一般，不能單以執行工作者之身分判斷法律關係之性質，在稽查、
    告發違規廢棄物之時，例如清潔隊員清除違規張貼於路燈、牆壁等之廣告物、清
    除違規佔用道路之障礙物等之時，清潔隊員乃在行使公權力並無疑義，然而垃圾
    之清運為交運垃圾之民眾繳交費用（不論其繳交方式為附加於水費或依照垃圾袋
    計算）而將垃圾交由清潔隊清運垃圾，然而垃圾之清運並不僅限於由鄉鎮公所所
    屬清潔隊清運，亦有事業機構另行委請清運業者自行清運者，但其間均無公權力
    行使之性質在內，二者明顯區分而不應予以混淆；雖然，國家賠償或民事賠償在
    國家機關內之預算科目及行政疏失追究等方面均不相同，然亦不能以此作為將國
    家機關之一切行為均視為行使公權力行為，而均以國家賠償解決之理由。就本件
    而言，被告所屬清潔隊之垃圾車在從事垃圾收集清運之附隨工作時，與原告發生
    車禍，並非被告所屬公務員行使公權力而造成原告之損害，乃被告所屬之清潔隊
    員林恩吉因過失駕駛垃圾車而造成，應依民法侵權行為損害賠償之法則賠償被害
    人之損害，故原告主張依國家賠償法第二條、第三條之規定，請求被告國家賠償
    並無理由，然原告另主張依民法第一百八十八條規定，被告應賠償其使用人清潔
    隊駕駛員林恩吉之侵權行為所造成之損害，則為可採。又按受僱人因執行職務，
    不法侵害他人之權利者，由僱用人與行為人連帶負損害賠償責任。但選任受僱人
    及監督其職務之執行，已盡相當之注意或縱加以相當之注意而仍不免發生損害者
    ，僱用人不負賠償責任。民法第一百十八條第一項固有明定，然被告雖抗辯稱其
    對於所屬清潔隊垃圾車駕駛員林恩吉於選任、監督上已盡相當注意，不須負連帶
    賠償責任一節，被告並未舉證證明其抗辯為真實，被告抗辯稱其無須負損害賠償
    責任，尚無可採。
四、按不法侵害他人之身體或健康者，對於被害人因此喪失或減少勞動能力或增加生
    活上之需要時，應負損害賠償責任；又受僱人因執行職務，不法侵害他人之權利
    者，由僱用人與行為人連帶負損害賠償責任；不法侵害他人之身體者，被害人雖
    非財產上之損害，亦得請求賠償相當之金額；民法第一百九十三條、第一百八十
    八條第一項、第一百九十五條第一項分別定有明文。本件被告應賠償其所屬清潔
    隊垃圾車駕駛員林恩吉因過失造成原告身體受有傷害之損害，其損害之金額經審
    酌後，分述如左：
（一）醫療費部分：
    (一)實際已支出醫藥費為二十萬三千七百三十六元，有本院函請財團法人新光吳火
      獅紀念醫院檢送原告就醫醫療費用明細附卷可稽，其中伙食費三萬七千八百八
      十五元部份，即使原告不因被告之職員之侵權行為而受傷，亦屬必需支出之費
      用，並非因侵權行為所增加之支出，另證明書費用合計六千零八十元、電話費
      四百三十三元，亦均非因侵權行為所生損害，原告前述三部分之請求應予扣除
      ，合計原告所得請求被告賠償之已支出之醫療費用為十五萬九千三百三十八元
      ，原告此部分之請求於此金額範圍內為有理由。又，原告因已全身癱瘓，須終
      身定期回院檢查，原告就未到期之門診費有預為請求之必要，應准許原告預為
      請求，惟原告繼續治療每年應自付之金額為一千二百元，有前述新光醫院之回
      函在卷可參，原告雖主張按照平均餘命尚有六十二年計算，然原告係民國六十
      九年五月三十日出生，距發生車禍之八十八年六月七日為剛滿十九足歲，原告
      主張十歲年齡之六十二年之餘命計算，並無可採，應以二十歲與十歲間中插取
      五十三點七八年計算其餘命年數，從而，原告得請求未到期之醫療費，依照法
      定利率年息百分之五扣除中間利息後，為三萬一千七百五十七元（元以下四捨
      五入，以下同）。從而，原告所得請求已經支付及將來所需之醫療費用合計為
      十九萬一千零九十五元。
    (二)至於已由中央健康保險局依據全民健康保險法全民健康保險而由中央健康保險
      局支付之醫療費用部分，固因被保險人參加保險在於保障被保險人之利益，而
      非為減輕加害人之責任而設，而保險給付請求權之發生與侵權行為之損害賠償
      請求權之發生，並非出於同一原因，其損害賠償請求權不因受領保險給付而喪
      失，然而此乃指一般被保險人為自己之利益所投保之商業保險或並非以全體國
      民為被保險人之其他保險如勞工保險等而言，然在全民健康保險中，因係以法
      律規定強制參加之保險，除法律規定排除不適用之對象如軍人等外，係以全體
      國民為被保險人，而使全民健康保險同時具有分散個人風險及使由全體繳付之
      保費負擔部分被保險人之傷病需求之功能，因而使被保險人所繳付之全民健康
      保險費內含兩種性質之保險費在內，其一為被保險人為自己就醫利益而參加之
      醫療保險，而與其他繳交保費之被保險人分擔全體被保險人因醫療而支出費用
      之需求，也因以全部被保險人作為分擔醫療支出之危險，則被保險人繳交之保
      險費另一性質則為被保險人為分散自己責任及之責任保險，故於此類因被保險
      人之間相互加害之情形，全民健康保險乃有負擔加害人賠償醫療費用責任之作
      用，則被害人既已受領全民健康保險保險人之部分給付（其中除了被保險人因
      繳交保險費而得享受之保險給付外，當然亦包含加害人所繳納之保險費分擔其
      醫療支出在內），是以應將該部分已經由中央健康保險局所支付之金額予以扣
      除，方屬合理；又由另方面言之，保險契約依其所保護之內容及填補者究為被
      保險人之具體損害或抽象損害，可分財產保險與人身保險、損害保險與定額保
      險等，而關於保險人所得行使之代位權，其立法意旨乃在於防止被保險人於損
      害發生時，反而獲有重複受償之不當利益情形發生，故而以填補其具體損害為
      原則，具體損害又以得以金錢計算之保險利益為前提，被保險人就其得以金錢
      計算之保險利益價值投保，於保險事故發生後，得依約向保險人請求填補其損
      害，一旦其損害被填補之後，其對第三人之損害賠償請求權，即應讓與保險人
      ，不得再向該第三人請求損害賠償，被保險人與中央健康保險局間所訂立之全
      民健康保險契約，其雖係以被保險人身體之完整不受侵害為其保護內容而屬於
      人身保險，惟究其目的僅係在補償被保險人因治療疾病所產生之費用，換言之
      ，係填補被保險人之具體損害，被保險人不得因疾病受治療而獲得重複受償之
      不當利益，保險人因填補被保險人之損害後，因而取得得代位求償之權利之原
      則於此情形亦屬明確，此觀全民健康保險法第八十二條之規定即可明瞭，又全
      民健康保險契約之性質究屬定額保險或損害保險，絕不因加害於被保險人之第
      三人是否為強制汽車責任保險之被保險人而有所差異，全民健康保險法第八十
      二條之規定，雖僅規定在強制汽車保險時，中央健康保險局得逕向投保強制汽
      車責任險之加害人之保險人代位請求，惟基於法律解釋之完整性，仍應認所有
      之全民健康保險，均有保險人代位權之適用，至上開規定之創設意義，應僅係
      在簡化求償途徑，使中央健康保險局不必依尋一般向加害人求償之途徑爾，要
      無排除其他保險人代位求償情況之意思；至於最高法院六十八年臺上字第四二
      號判例，係對於其他非以全體國民為被保險人之保險所作成，並非針對由全民
      健康保險給付之情形所為之判決，於本件並無援用之必要；且依照全民健康保
      險法第八十二條規定：「保險對象因汽車交通事故經本保險提供醫療給付者，
      本保險之保險人得向強制汽車責任保現之保險人代位請求該項給付。」，而本
      件事故為汽車交通事故，全民健康保險之保險人中央健康保險局又已經為原告
      提供醫療給付而代為付款與醫療機構，則就中央健康保險局給付醫療費用部分
      之數額內，被害人之請求權即依前揭法律規定移轉予中央健康保險局，原告自
      不得再就該部分應由中央健康保險局代位請求部分重複請求，使賠償義務人受
      雙重請求之危險。原告起訴時原主張全民健康保險給付部分亦應由被告賠償一
      節，尚無可採，但原告該部份請求已於最後言詞辯論時減縮，附此敘明。
（二）原告因本件事故而增加生活需要而支出部分：
    (一)看護費部分：本件原告已全身癱瘓，原告父母親需辭去原有工作全天候照顧原
      告，被告對此一事實並不爭執，並有新光吳火獅紀念醫院診斷證明書影本可資
      參考，堪信原告之主張為真實。則原告父母至今無業而無法領得之薪水，應相
      當於本應為原告申請特別看護所需之花費，此為因本件事故而增加生活需而支
      出部分，原告自得請求被告賠償之，應予准許。原告主張依被告亦不爭執真正
      之新光吳火獅紀念醫院申請看護之標準費用每天二千元，即每月六萬元，每年
      在年初給付應依照法定利率年息百分之五扣除各月中間利息，即每年五十七萬
      五千四百零七元，原告以餘命五十三點七八年計算，原告得請求之看護費，依
      照法定利率年息百分之五扣除中間利息後，為一千五百二十三萬三千九百六十
      三元。
    (二)又原告因全身癱瘓而需整日包裏紙尿褲，每月花費依原告提出之收據影本，其
      平均每月花費為一千五百元，扣除中間利息後每年為一萬四千零八十元，被告
      對收據影本之真正亦不爭執，此部分亦屬因本件事故而增加生活需要而支出部
      分，亦得請求被告賠償之，以原告餘命五十三點七八年計算，原告於此部分所
      增加之支出為六十八萬四千五百三十五元。
    (三)另支出紙尿褲一萬五千二百五十元、學步帶一千二百元、電動復健椅三萬九千
      元、尿套一百九十五元、小型輪椅三千六百元，合計五萬九千二百四十五元等
      費用，被告亦未加爭執，又有原告提出收據影本可為證據，此部分亦應予以計
      入。
    (四)以上原告因本件車禍受傷所受損害合計為一千六百十六萬八千八百三十八元。
（三）精神慰撫金部分：原告主張三百萬元之慰撫金，被告則抗辯稱金額過高。經查
      ，原告於發生事故當時為十九歲，因本件事故而致全身癱瘓，其全身機能受重
      大挫傷，必定造成原告心理、生理之痛苦甚鉅，且原告尚年輕即失去處理生活
      事務之能力，而受宣告為禁治產人，有原告提出本院八十九年度禁字第八四號
      民事裁定可資證明，原告因本件事故而受心理、生理之痛苦外，其無法彌補之
      損失，不可謂不大。本院審酌雙方之經濟、地位等一切情狀，認定原告之請求
      以一百五十萬元為適當，其超過此金額部分，則為無理由。
（四）綜上所述，原告因本件車禍所受之損害金額合計為一千七百六十六萬八千八百
      三十八元。
五、按損害之發生或擴大，被害人與有過失者，法院得減輕賠償金額，或免除之，民
    法第二百十七條第一項定有明文。本件事故之發生，依臺灣省臺北縣區車輛行車
    事故鑑定委員會八八北行字第一二八三號函、北鑑字第八八六四九號鑑定意見書
    認為：原告行經閃光紅燈路，未暫停讓幹道車先行，訴外人恩吉行經閃光黃燈路
    口，未減速慢行且閃避不及，雙方均有過失。原告雖稱自己當時已騎至路口中央
    線，路權是歸原告所有，然並無法舉證以實其說。本院審酌雙方過失程度，認為
    原告與訴外人林恩吉對於本件車禍之發生應各負百分之五十之肇事責任，揆諸首
    揭法條要旨，原告與有過失，自應前揭法條之規定，減輕被告賠償金額。故原告
    所得請求被告賠償之金額應為八百八十三萬四千四百十九元及自起訴狀送達翌日
    即八十九年五月四日起算至清償日止按週年利率百分之五計算之利息，此部分應
    予准許，原告逾此金額之請求則為無理由，應予駁回。
六、假執行之宣告：兩造均陳明願預供擔保聲請宣告假執行或免為假執行，就原告勝
    訴部分，經核均無不合，爰分別酌定相當之擔保金額就原告勝訴部分俱准許之；
    至於原告其餘假執行之聲請，因該部分訴之駁回而失所附麗，應併予駁回。
七、本件事證已臻明確，兩造其餘主張及攻擊防禦方法與證據，經本院斟酌後，與本
    件判決結果已不生影響，故不一一論列，附此敘明。
八、結論：本件原告之訴為一部有理由，一部無理由，依民事訴訟法第七十九條但書
    、第三百九十二條，判決如主文。
中      華      民      國    九十      年      三      月     十三     日
                                臺灣板橋地方法院民事第一庭
~B法      官  許  瑞  東
右為正本係照原本作成
如對本判決上訴，須於判決送達後廿日內向本院提出上訴狀
中      華      民      國    九十      年      三      月     十三     日
~B法院書記官  許  慧  禎


司法院資訊處製作；財團法人民間司法改革基金會備份。
